【裁判字號】    98,上訴,3562
【裁判日期】    981028
【裁判案由】    違反槍砲彈藥刀械管制條例
【裁判全文】
臺灣高等法院刑事判決                98年度上訴字第3562號
上  訴  人
即  被  告  乙○○
                      12樓
                    現於臺灣新店戒治所戒治中
選任辯護人  周承武律師
上列上訴人因違反槍砲彈藥刀械管制條例案件，不服臺灣桃園地
方法院98年度訴字第498號，中華民國98年6月17日第一審判決（
起訴案號：臺灣桃園地方法院檢察署98年度偵字第6207號），提
起上訴，本院判決如下：
    主  文
原判決撤銷。
乙○○犯非法持有可發射子彈具殺傷力之槍枝罪，處有期徒刑壹
年陸月，併科罰金新臺幣伍萬元，罰金如易服勞役，以新臺幣壹
仟元折算壹日。扣案如附表編號一之改造手槍壹支（含彈匣壹個
，槍枝管制編號：0000000000）沒收之。
    事  實
一、乙○○因其友人甲○○（所涉違反槍砲彈藥刀械管制條例案
    件另行起訴）前委託陳富成向他人催討新臺幣10萬元之債務
    ，陳富成收款完畢遲不歸還，嗣甲○○、陳富成於民國98年
    1月19日在電話中發生口角， 遂約定翌日（20日）談判解決
    。98年1月20日上午11時許， 甲○○攜帶附表編號一所示具
    殺傷力之仿貝瑞塔廠92FS型半自動手槍製造之改造手槍1 枝
    （彈匣內含具殺傷力子彈3顆）， 並邀約乙○○同往，乙○
    ○應允，但不知甲○○持有前開槍、彈，竟乘甲○○所駕駛
    車牌號碼不詳之自用小客車，同往桃園縣八德市○○路1262
    號旁之空地談判，雙方甫見面，甲○○見陳富成手持鋁棒作
    勢要毆打，竟持前開槍、彈，朝陳富成之腿部射擊1槍， 致
    使陳富成受有大腿穿刺傷等傷害，惟陳富成受傷後仍續追甲
    ○○，乙○○見狀，恐事態擴大，要甲○○速離開現場，不
    要與陳富成纏鬥，適前開手槍射擊1發後卡彈， 甲○○急於
    離開現場，隨手將前揭所示之改造手槍（彈匣內含附表二編
    號二所示之子彈2顆，另1顆已擊發）交給乙○○持有，迅速
    跑回車上駕駛座，準備駕車離開，乙○○明知前開槍、彈具
    殺傷力，竟持有之，並隨甲○○迅速上車，由甲○○駕車搭
    載乙○○離開現場，嗣於車上甲○○將上開槍、彈自乙○○
    身上取回，並自行藏置在桃園縣大溪鎮○○里○○○段 453
    地號停車場貨櫃屋。陳富成經送醫急救，並告知員警行兇之
    對象，甲○○自知難以規避查緝，始於98年1月21日上午7時
    30分許，自行前往桃園縣政府警察局桃園分局投案，並提出
    上開作案槍枝、附表編號二所示之子彈2顆等物。 乙○○則
    於98年2月5日，主動前往桃園縣政府警察局八德分局投案。
二、案件經臺灣桃園地方法院檢察署檢察官自動檢舉偵查起訴。
    理  由
壹、程序方面：
    按傳聞法則之重要理論依據，在於傳聞證據未經當事人之反
    對詰問予以核實，乃予排斥，惟若當事人已放棄對原供述人
    之反對詰問權，於法院審判時表明同意該等傳聞證據可作為
    證據，基於證據資料愈豐富，愈有助於真實發現之理念，並
    貫徹刑事訴訟法修法加重當事人進行主義之精神，確認當事
    人對於證據能力有處分權之制度，傳聞證據經當事人同意作
    為證據，法院認為適當者，亦得為證據。另當事人於調查證
    據時，對於傳聞證據表示「沒有意見」、「對於證據調查無
    意見」，而未於言詞辯論終結前聲明異議，應視為已有將該
    等傳聞證據採為證據之同意，此刑事訴訟法第159條之5定有
    明文。是以下所引證據，經本院當庭提示，檢察官、上訴人
    即被告與其辯護人均無意見，且未於言詞辯論終結前聲明異
    議，本院審酌該等證據作成之情況，認為適於為本件認定事
    實之依據，依刑事訴訟法第159條之5第2項規定， 應具有證
    據能力，該得採為證據，合先說明。
貳、實體方面：
一、訊之被告乙○○固坦承於上開時、地持有前開槍、彈，然矢
    口否認有前揭之犯行，辯稱：伊當時看到甲○○開槍，就將
    槍搶過來，係出於好意，阻止甲○○開槍，上車後即將槍返
    還給甲○○云云。
二、經查：
（一）被告於警詢中供稱：伊當時聽到槍聲後，是伊叫甲○○不
      要再開槍了，而且怕甲○○再開槍，所以叫甲○○將槍交
      給伊，甲○○將槍交給伊後，我們就駕車離開了等語（見
      98年度偵字第2544號偵卷第100頁背面）。 復於偵訊中供
      稱：因為對方繼續揮刀過來，伊就叫甲○○趕快跑，並叫
      他把槍交給我，是在跑步的時候，甲○○把整支槍交給我
      ，我說趕快開車走，對方繼續揮刀在車上等語（見同上偵
      卷第115頁）。又於原審中供稱：看到甲○○開槍， 我去
      阻止他，叫他快走，我把槍搶過來，駕車一起離去，在車
      上就把槍還給他等語 （98年度審訴字第846號第21頁）。
      再於本院審理中供稱：我不知甲○○帶槍，但好像看到陳
      富成帶刀，後來聽到一聲槍響，才看到甲○○帶槍，就去
      跟他說「大哥，不要啦」，就主動將槍拿過來，不讓他開
      槍等語（見本院98年10月14日審判筆錄第5頁）。 依被告
      前揭歷次之自白，堪認被告係於甲○○擊發子彈後，自甲
      ○○手中取得前揭所示之槍彈。此與證人甲○○於偵查中
      證稱：伊開槍後，將槍交給乙○○等語（見偵卷第69頁以
      下）及於本院審理中證稱：槍在拉扯中擊發，我當時也慌
      了，陳富成拿鋁棒丟我，我就跳開，乙○○過來擋我，拉
      我的槍，就把我的槍接過去等語（見本院98年10月14日審
      判筆錄第3頁）均相符合。 復與證人陳富成警詢證稱：甲
      ○○開槍後，就將手槍交給在場之友人，並開車逃逸等語
      （見同上偵卷第15頁）亦相符合。足證，被告確係於甲○
      ○擊發子彈後，自甲○○手中取得前揭所示之槍、彈。
（二）又被告辯稱係出於好意，恐甲○○傷人，始取得前揭槍、
      彈等語，惟被告所為是否構成緊急避難？按緊急避難行為
      ，以自己或他人之生命、身體、自由、財產猝遇危難之際
      ，非侵害他人法益別無救護之途，為必要之條件（最高法
      院24年上字第2669號判例意旨參照）。準此，甲○○自陳
      係在拉扯中擊發子彈，況擊發一枚子彈後即卡彈（同上偵
      卷第10至11頁），顯見甲○○將槍彈交付給被告時，槍枝
      已因卡彈無法使用，又據被告供稱：陳富成受槍傷後仍持
      刀械追砍甲○○及被告等語（見同上偵卷第100頁）， 堪
      認被告係在甲○○槍枝擊發卡彈後，陳富成負傷追趕之過
      程中，甲○○始將槍彈交給被告，並迅速回車上駕駛座準
      備駕車離開，則被告取得槍枝之時，並非「甲○○正在開
      槍射擊陳富成之侵害他人生命、身體法益過程中」將甲○
      ○持有之扣案槍枝「搶下」之行為。況前揭槍枝已因卡彈
      無法使用，縱被告曾主動將槍枝自甲○○手中取得，當時
      前揭槍枝既無法使用，對陳富成無所謂猝遇危難之際可言
      。依前開判例要旨，自無「緊急避難」之適用甚明。
（三）扣案如附表編號一、二所示之槍彈，經送內政部警政署刑
      事警察局鑑驗結果，認(1)附表編號一所示之扣案槍枝 1支
      （槍枝管制編號：0000000000號），認係改造手槍，由仿
      BERETTA廠92FS型半自動手槍製造之槍枝、 換裝土造金屬
      槍管而成，擊發功能正常，可供擊發適用子彈使用，認具
      殺傷力。(2)附表編號二所示之子彈2顆，認係口徑9mm制式
      子彈，彈底具撞擊痕跡，經試可擊發，認具殺傷力乙節，
      有該局於98年3月2日出具之刑鑑字第0980013629號槍彈鑑
      定書1份附卷可稽（見同上偵卷第119頁至第120頁）。 準
      此，扣案如附表編號一、二所示之槍、彈確具有殺傷力乙
      節，應堪認定。
（四）此外，復有現場蒐證照片10張、扣案物品目錄表、國軍桃
      園醫院附設民眾診療服務處診斷證明書各1份在卷可稽。
（五）綜上，被告見甲○○開槍射擊陳富成並致受傷時，已知該
      槍枝係得擊發並具有殺傷力之槍枝，卻仍於前開時、地，
      自甲○○手中取得槍枝，姑且不論被告主觀上有何避免甲
      ○○繼續開槍傷人事端擴大之善意心態，然被告主觀上確
      有替甲○○保管並將槍枝置於自己執持占有之意思，客觀
      上亦有將該槍枝置於自己實力支配之下之行為，是被告之
      行為即應該當持有槍、彈罪，殆無疑義。至被告「短暫」
      或「出於善意」之持有槍、彈之行為，僅係量刑參考事由
      ，仍無礙於被告行為之成立。是本案事證明確，被告犯行
      堪以認定，應依法論科。
三、按寄藏與持有，均係將物置於自己實力支配之下，寄藏必先
    有他人持有之行為，而後始為之受寄代藏，因此寄藏，主觀
    上有為人寄藏之故意，在客觀上有為之保管藏匿之行為始該
    當之。依卷內全部事證觀之，本案被告雖持有上開改造手槍
    、子彈，但並未有藏匿之行為，此可由被告於案發現場短暫
    持有上開槍、彈，上車後即由甲○○取回，可見被告應無為
    甲○○藏匿上開槍、彈可言，公訴意旨所認，尚有誤會，一
    併敘明。
四、核被告乙○○所為，係犯槍砲彈藥刀械管制條例第8條第4項
    之非法持有可發射子彈殺傷力之槍枝罪及同條例第12條第 4
    項非法持有子彈罪。公訴意旨逕認被告所犯係犯槍砲彈藥刀
    械管制條例第8條第4項之非法寄藏可發射子彈殺傷力之槍枝
    罪，及同條例第12條第4項非法寄藏子彈罪尚有未合， 已如
    前述，惟起訴之基本社會事實同一，起訴法條應予變更。被
    告以一行為犯上開二罪，應依刑法第55條規定從一重即槍砲
    彈藥刀械管制條例第8條第4項之非法持有可發射子彈殺傷力
    之槍枝罪處斷。
五、原審對於被告予以論罪科刑，固非無見。惟查，被告前揭犯
    行，當論以持有槍枝罪，原審論以寄藏槍枝罪即有違誤，已
    如前述。次按，刑事審判旨在實現刑罰權之分配正義，法院
    對有罪被告之科刑，應符合罪刑相當之原則，使輕重得宜，
    罰當其罪，以契合社會之法律感情，此所以刑法第57條明定
    科刑時應審酌一切情狀，尤應注意該條所列10款事項以為科
    刑輕重之標準，並於同法第59條賦予法院（法官）以裁量權
    ，如認「犯罪之情狀可憫恕者，得酌量減輕其刑」。本件被
    告因恐事態擴大，始於甲○○開槍後，隨手將上開槍彈置於
    實力支配之下而持有，復觀其持有槍彈僅數分鐘即歸還甲○
    ○，並未造成實質之損害等情，若科以法定最輕本刑，實有
    情輕法重之憾，原審未依刑法第59條酌量減輕其刑，稍嫌苛
    酷，不符罪刑相當之原則，被告上訴意旨否認犯罪，雖無理
    由，惟原判決既有上開可議，仍屬不可維持，自應由本院將
    原判決撤銷改判。爰審酌被告值此槍彈氾濫之際，非法持有
    具殺傷力之槍、彈，對於社會治安固潛藏危險，然衡酌其持
    有槍、彈之數量，持有之時間非長，犯後主動投案，並坦認
    確實持有槍彈，併參以其生活狀況、品行、智識程度、犯罪
    之動機、目的、手段、所生危害等一切情狀，爰量處主文第
    2 項所示之刑，併就罰金部分，諭知易服勞役之折算標準，
    以資懲儆。
六、扣案如附表編號一所示之槍枝經鑑定結果，認均具有殺傷力
    乙節，屬違禁物，已認定如前，應依刑法第38條第1項第1款
    規定宣告沒收。扣案如附表編號二、三所示之子彈、彈殼，
    其中編號二之子彈2顆於鑑驗時經試射擊發， 已喪失原有子
    彈之結構及效能，認不具殺傷力，有前開鑑定報告可稽，爰
    均不予宣告沒收。另附表編號三之彈殼1顆， 將其與附表編
    號一所示之槍枝試射彈殼比對結果，其撞針特徵紋痕不相吻
    合，有上開鑑定報告可參，是並無證據證明與本案有關，且
    非違禁物或其他依法應沒收之物，爰不予沒收。
據上論斷，應依刑事訴訟法第369條第1項前段、第364條、第299
條第1項前段、第300條，槍砲彈藥刀械管制條例第8條第4項、第
12條第4項，刑法第11條前段、第55條、第59條、第42條第3項前
段、第38條第1項第1款，判決如主文。
本案經檢察官郭啟東到庭執行職務。
中    華    民    國    98    年    10    月    28    日
                  刑事第八庭  審判長法  官  鄭文肅
                                    法  官  張傳栗
                                    法  官  劉嶽承
以上正本證明與原本無異。
如不服本判決，應於收受送達後10日內向本院提出上訴書狀，其
未敘述上訴之理由者並得於提起上訴後10日內向本院補提理由書
（均須按他造當事人之人數附繕本）「切勿逕送上級法院」。
                                    書記官  何仁崴
中    華    民    國    98    年    10    月    28    日
附表：
編號一：扣案之具有殺傷力之改造手槍壹支（含彈匣1個、槍枝
        管制編號：0000000000號）。
編號二：扣案之具有殺傷力之制式子彈貳顆（由金屬彈殼組合直
        徑9mm 金屬彈頭而成，均已試射擊發，不具殺傷力）。
編號三：扣案之已擊發彈殼壹顆。
附錄：本案論罪科刑法條全文
槍砲彈藥刀械管制條例第八條
未經許可，製造、販賣或運輸鋼筆槍、瓦斯槍、麻醉槍、獵槍、
空氣槍或第四條第一項第一款所定其他可發射金屬或子彈具有殺
傷力之各式槍砲者，處無期徒刑或五年以上有期徒刑，併科新臺
幣千萬元以下罰金。
未經許可，轉讓、出租或出借前項所列槍枝者，處五年以上有期
徒刑，併科新臺幣一千萬元以下罰金。
意圖供自己或他人犯罪之用，而犯前二項之罪者，處無期徒刑或
七年以上有期徒刑，併科新臺幣一千萬元以下罰金。
未經許可，持有、寄藏或意圖販賣而陳列第一項所列槍枝者，處
年以上十年以下有期徒刑，併科新臺幣七百萬元以下罰金。
第一項至第三項之未遂犯罰之。
槍砲彈藥刀械管制條例第十二條
未經許可，製造、販賣或運輸子彈者，處一年以上七年以下有期
徒刑，併科新臺幣五百萬元以下罰金。
未經許可，轉讓、出租或出借子彈者，處六月以上五年以下有期
徒刑，併科新臺幣三百萬元以下罰金。
意圖供自己或他人犯罪之用，而犯前二項之罪者，處三年以上十
年以下有期徒刑，併科新臺幣七百萬元以下罰金。
未經許可，持有、寄藏或意圖販賣而陳列子彈者，處五年以下有
期徒刑，併科新臺幣三百萬元以下罰金。
第一項至第三項之未遂犯罰之。


司法院資訊處製作；財團法人民間司法改革基金會備份。
